【裁判字號】    99,聲判,74
【裁判日期】    990908
【裁判案由】    聲請交付審判
【裁判全文】
臺灣高雄地方法院刑事裁定              99年度聲判字第74號
聲  請  人  甲○○
代  理  人  陳裕文律師
被      告  乙○○
上列聲請人因告訴被告竊盜案件，不服臺灣高等法院高雄分院檢
察署檢察長駁回再議之處分（99年度上聲議字第1206號），聲請
交付審判，本院裁定如下：
    主  文
聲請駁回。
    理  由
一、(一)按告訴人不服上級法院檢察署檢察長或檢察總長認再議為
    無理由而駁回之處分者，得於接受處分書後10日內，委任律
    師提出理由狀，向該管第一審法院聲請交付審判，刑事訴訟
    法第258 條之1 第1 項定有明文。(二)本件聲請人以被告乙○
    ○涉犯竊盜案件，向臺灣高雄地方法院檢察署檢察官提出告
    訴，經該檢察署檢察官於民國（下同）99年5 月17日以99年
    度偵字第13759 號為不起訴處分後，聲請人不服，聲請再議
    ，經臺灣高等法院高雄分院檢察署檢察長於99年7 月1 日以
    99年度上聲議字第1206號認再議無理由予以駁回，該處分書
    於99年7 月5 日送達聲請人等情，業經本院依職權調取該案
    卷宗查核無誤，則聲請人於99年7 月12日委任律師為代理人
    ，向本院聲請本件交付審判，經核與上揭規定相符，合先敘
    明。
二、聲請交付審判意旨略以：
  (一)依不起訴處分之事實認定，顯證被告於指示林清水、宋金法
    拆除設址於高雄市○○區○○路170 號「財團法人高雄市文
    武聖殿」前牌樓所懸掛由聲請人製作之「新年快樂」、「行
    車平安」2 幅布條（下稱系爭布條）時，即已明確知悉系爭
    布條係經文武聖殿董事長同意聲請人所懸掛，該布條亦屬聲
    請人所有，則被告若認該懸掛方式不妥，自應依正當程序請
    求拆除，即於文武聖殿董事會召開時提議拆除，作成決議後
    通知聲請人自行拆除，如聲請人不拆除，亦可提起民事訴訟
    。詎被告不僅未告知聲請人自行拆除，逕行指示林清水、宋
    金法將固定布條之鐵線剪斷，該布條並由林清水取回雲林老
    家，並未返還聲請人，足見被告縱非為「自己」亦有為「他
    人」不法所有之意圖而竊取系爭布條之犯意存在，原處分就
    此漏未詳酌，遽以被告係基於「政治因素」考量而非「據為
    己有」之意，實嫌率斷。
  (二)被告前揭行為，既經聲請人提出合法告訴，檢察官依法應予
    偵查被告究有無該當犯罪，縱認不該當於聲請人告訴主張之
    竊盜罪嫌，亦應予調查論斷是否該當刑法第354 條毀損罪嫌
    ，然不起訴處分書雖認定被告行為確有可議之處，惟就是否
    該當毀損罪嫌部分則隻字未提，顯有違法，聲請人就此提出
    再議後，再議處分書仍稱「本件被告顯無毀損之犯意，況聲
    請人原告訴意旨亦無隻字半語提及毀損情事，並此敘明」，
    並未表明所憑卷證資料，亦違反刑事訴訟法第242 條規範告
    訴人提出告訴不包含明確提出被告所設之罪名與法條之意旨
    ，爰依法聲請將本案交付審判等語。
三、本院得心證理由
  (一)按刑事訴訟法於91年2 月8 日修正增訂第258 條之1 至之
    4 「交付審判制度」之規定，其主要目的在建立對於檢察官
    不起訴或緩起訴裁量權制衡之外部監督機制，法院僅就檢察
    官所為不起訴或緩起訴之處分是否合法適當加以審查，以防
    止檢察機關濫權。又法院對於聲請交付審判案件之審查，
    應限於檢察官不起訴處分是否違法，至於檢察官據以不起訴
    處分之基礎事實，則非法院應行介入審查之對象，蓋法院裁
    定交付審判之前提，乃該案件已經跨越起訴門檻，亦即在偵
    查卷內所存證據，已符合刑事訴訟法第251 條第1 項規定檢
    察官應提起公訴之情形，否則縱或法院對於檢察官所認定之
    事實有不同判斷，惟該案件必須繼續偵查始能判斷應否起訴
    者，即該案件並未存有應起訴之犯罪事實及理由，而未到達
    起訴門檻時，因交付審判審查制度並無如同再議救濟制度，
    得為發回原檢察官續行偵查之設計，法院仍應依據現行第
    258 條之3 第2 項前段規定，以聲請無理由裁定駁回。準
    此，法院辦理刑事訴訟案件應行注意事項第134 條亦規定，
    法院於審查交付審判之聲請有無理由時，除認為告訴人所指
    摘不利被告之事證未經檢察機關詳為調查或斟酌，或不起訴
    處分書所載理由違背經驗法則、論理法則或其他證據法則外
    ，自不宜率予交付審判。
  (二)不起訴處分及再議駁回意旨略以：被告確有指示林清水及宋
    金法於99年4 月30日8 時30分許，將系爭布條拆除，惟質
    之告訴人（即本件聲請人）於偵查中自陳：被告在3 月底有
    請文武聖殿的總幹事打電話給我，要我將布條拆下，我事後
    有請教黃綱董事長，董事長說在農曆6 月12日廟方要舉行
    大拜拜前再拆除即可等語。另證人即文武聖殿總幹事林宏
    健於偵查中證稱：被告乙○○在過年前有詢問我是何人同意
    讓告訴人懸掛布條之事，我也有跟他說是經過董事長的同意
    ，我在過年後有打電話請告訴人將布條拆除，告訴人僅表示
    他知道了等語，足認被告係基於政治因素考量而指示林清水
    將布條拆除，其無據為己有之意甚明，被告所為與刑法上竊
    盜罪之構成要件有間，被告無不法情事，告訴人並未舉出具
    體證據供檢察官調查，此外亦查無積極證據足以證明被告犯
    行；另本件被告顯無毀損之犯意，況聲請人原告訴意旨亦
    無隻字半語提及毀損罪情事等詞。
  (三)(1)按刑法竊盜罪之成立，除須有竊取他人財物之行為外，
    尚以行為人有為自己或第三人不法所有意圖之主觀違法要件
    ，始足當之；所謂不法所有，係指非法取得他人之物，據為
    自己或第三人所有而言（最高法院75年度台上字第8 號、87
    年度台上字第1205號判決意旨參照）。(2)本件被告乙○○於
    指示林清水、宋金法拆除系爭布條前，既有請文武聖殿總幹
    事林宏健撥打電話予聲請人要求拆除布條，聲請人就此亦已
    知悉受要求拆除系爭布條，卻未即時告知林宏健何時要自行
    拆除，僅回稱知道了等語，衡諸常情，被告未獲聲請人願自
    行拆除之訊息，則其指示拆除系爭布條之主觀意思顯係為貫
    徹其意志，而無以該布條據為己有或使林清水、宋金法據為
    所有之主觀意思存在，縱林清水將該布條攜回雲林縣住處而
    未返還聲請人，亦僅係聲請人得請求返還之民事糾葛，尚難
    遽以認定被告有犯竊盜罪嫌之主觀違法要件存在。(1)另刑
    法毀損罪之成立，以行為人故意毀棄、或損壞他人之物為要
    件，即其主觀要件須行為人認識係他人之物，而決意加以毀
    損，客觀要件須所毀損者係他人之物，始足當之。(2)本件經
    證人即文武聖殿總幹事林宏建於偵查中證稱：被告乙○○在
    過年前有詢問過林建宏，是何人同意讓聲請人懸掛布條之事
    ，陳建宏也有跟他說是經過董事長的同意，且在過年後有打
    電話請聲請人將布條拆除等語( 見臺灣高雄地方法院檢察署
    99年度偵字第13759 號卷第23頁) ，則以被告係文武聖殿之
    常務董事身分，本於執行職務之立場，避免香客信徒誤解廟
    方支持特定人而要求聲請人拆除布條，未獲願自行拆除之訊
    息而予以拆除之行為，尚難認有故意毀棄損害該布條之犯意
    存在，縱被告明知系爭布條係經文武聖殿董事長同意所懸掛
    ，被告常務董事之職務是否因而不能執行，並無證據予以證
    明。
  (四)從而，依偵查卷內所存證據，尚難認已符合刑事訴訟法第
    251 條第1 項規定檢察官應提起公訴之情形，不起訴處分所
    載理由亦無違背經驗法則、論理法則或其他證據法則等據以
    交付審判之事由存在。聲請人猶執前詞，指摘原不起訴及駁
    回再議處分書理由不當，揆諸上揭說明，本件交付審判之聲
    請為無理由，依法應予駁回。
四、依刑事訴訟法第258 條之3 第2 項前段，裁定如主文。
中    華    民    國    99    年    9     月    8     日
                  刑事第十三庭  審判長法  官  黃蕙芳
                                      法  官  王參和
                                      法  官  楊智守
以上正本證明與原本無異。
本件不得抗告。
中    華    民    國    99    年    9     月    8     日
                                      書記官  蔡毓琦

司法院資訊處製作；財團法人民間司法改革基金會備份。
